---
title: "FilterAndCpm-analysis"
author: "xiayh17"
date: "2021-07-03"
output: workflowr::wflow_html
editor_options:
  chunk_output_type: console
---

## Load Data

Eight files named start with PRJ were store in data/project.

```{r}
fs=list.files(path = 'data/project/',
              pattern='PRJ',full.names = T,recursive = T)
fs
```

Load one of them to make a test. It's a count data frame contains 74 samples start name with SSR and 27607 Genes named with ENSBTAG and number

```{r}
f=fs[1]
load(f)
pro=gsub('.Rdata','',basename(f))
print(pro)
colnames(cg_exp)[1:10]
ncol(cg_exp)
rownames(cg_exp)[1:10]
nrow(cg_exp)
```

## Create input

对Count数据进行预处理，主要是筛选和CPM的计算

### 方案一

cpm之后+1并且log, 然后用平均mad进行筛选

```{r}
## step 1 : create input 
ct=cg_exp
ct[1:4,1:4]
ct=log(edgeR::cpm(ct)+1)
ct[1:4,1:4]
md=apply(ct,1,mad)
boxplot(md) 
datExpr = t( ct[md > mean(md)  ,])
print(dim(datExpr))
datExpr[1:4,1:4]
```

保留了大约百分之四十一的基因

```{r}
## check
lcpm.cutoff <- 1
nsamples <- nrow(datExpr)
col <- rainbow(nsamples)
plot(density(datExpr[1,]), lwd=2, ylim=c(0,0.25), las=2, main="", xlab="", col=col[1])
title(main="A. md", xlab="Log-cpm+1")
abline(v=lcpm.cutoff, lty=3)
for (i in 2:nsamples){
  den <- density(datExpr[i,])
  lines(den$x, den$y, col=col[i], lwd=2)
}
```

可以看一下不同表达量的基因分布情况 可以看到在0到1和3到4的地方形成了两个高峰，低表达位置的基因还是有大量保留

### 方案二

使用edgeR包中的[filterByExpr](https://rdrr.io/bioc/edgeR/man/filterByExpr.html)函数进行筛选之后cpm 此函数默认选取最小的组内的样本数量为最小样本数，保留至少在这个数量的样本中有10个或更多计数的基因。实际进行过滤时，使用的是CPM值而不是表达计数，以避免对总序列数大的样本的偏向性。

比较麻烦的是需要分组数据，这里每个数据集的分组数据都不是统一的格式，勉强获取了分组信息的路径，但是具体哪一列，仍难不好确定

```{r}
library(fs)
key <- gsub(".Rdata","",basename(f),perl = TRUE)
test <- dir_info("data/all_for_wgcna", recurse = TRUE)
patho <- grep(key,test$path)
path <- test[patho,]$path
```

暂时通过人工确认，测试数据的分组信息可能在infection_status这一列

```{r}
gd <- read.delim(path)
head(gd)
group <- as.factor(gd$infection_status)
keep.exprs <- edgeR::filterByExpr(cg_exp, group=group)
cg_exp2 <- cg_exp[keep.exprs,] # 重新计算文库大小
dim(cg_exp2)
```

筛选后保留了12952个基因，大约百分之四十七

```{r}
ct = cg_exp2
ct=log(edgeR::cpm(ct)+1)
ct[1:4,1:4]
md=apply(ct,1,mad)
boxplot(md) 
datExpr2 = t( ct[md > mean(md)  ,])
print(dim(datExpr2))
datExpr2[1:4,1:4]
```

如果继续用md进一步筛选，基因数量只剩下4200，只有原来的15%

可以看看现在的基因表达量分布情况

```{r}
lcpm.cutoff <- 1
nsamples <- nrow(datExpr)
col <- rainbow(nsamples)
par(mfrow=c(1,2))
plot(density(datExpr[1,]), lwd=2, ylim=c(0,0.25), las=2, main="", xlab="", col=col[1])
title(main="A. md", xlab="Log-cpm+1")
abline(v=lcpm.cutoff, lty=3)
for (i in 2:nsamples){
  den <- density(datExpr[i,])
  lines(den$x, den$y, col=col[i], lwd=2)
}
plot(density(datExpr2[1,]), lwd=2, ylim=c(0,0.25), las=2, main="", xlab="", col=col[1])
title(main="B. filterByExpr&md", xlab="Log-cpm+1")
abline(v=lcpm.cutoff, lty=3)
for (i in 2:nsamples){
  den <- density(datExpr2[i,])
  lines(den$x, den$y, col=col[i], lwd=2)
}
```

### 方案三

尽管表达量集中到了一处，但是高峰处的线明显比较分散，而且保留的基因较少

有什么办法得到一个基因数量合适，并且各个样本的分布更一致呢？

在前面的方案中，为了log的值不为0，我们先加了1。实际上cpm函数包含这一作用的参数`prior.count`，默认为2/L，称为弥补值，其中2是"预先计数"，而L是样本文库大小（以百万计）的平均值，所以log-CPM值是根据CPM值通过log~2~(CPM + 2/L)计算得到的。

所以直接cpm(ct,log=T), 用他的弥补值试试

```{r}
ct = cg_exp2
ct=edgeR::cpm(ct,log=T)
ct[1:4,1:4]
md=apply(ct,1,mad)
par(mfrow=c(1,1))
boxplot(md) 
datExpr3 = t( ct[md > mean(md)  ,])
print(dim(datExpr3))
datExpr3[1:4,1:4]
```

此时我们只剩下了4573个

```{r}
lcpm.cutoff <- 1
nsamples <- nrow(datExpr)
col <- rainbow(nsamples)
par(mfrow=c(1,3))
plot(density(datExpr[1,]), lwd=2, ylim=c(0,0.25), las=2, main="", xlab="", col=col[1])
title(main="A. md", xlab="Log-cpm + 1")
abline(v=lcpm.cutoff, lty=3)
for (i in 2:nsamples){
  den <- density(datExpr[i,])
  lines(den$x, den$y, col=col[i], lwd=2)
}
plot(density(datExpr2[1,]), lwd=2, ylim=c(0,0.25), las=2, main="", xlab="", col=col[1])
title(main="B. filterByExpr&md", xlab="Log-cpm + 1")
abline(v=lcpm.cutoff, lty=3)
for (i in 2:nsamples){
  den <- density(datExpr2[i,])
  lines(den$x, den$y, col=col[i], lwd=2)
}
plot(density(datExpr3[1,]), lwd=2, ylim=c(0,0.25), las=2, main="", xlab="", col=col[1])
title(main="C. filterByExpr&md", xlab="Log-cpm + 2/L")
abline(v=lcpm.cutoff, lty=3)
for (i in 2:nsamples){
  den <- density(datExpr3[i,])
  lines(den$x, den$y, col=col[i], lwd=2)
}
```

这个结果看上去不太理想，相比方案二并没有好到哪里去

### 方案四

从上面的几番处理下来，得到的结果聚集到了一个很低的位置

试试不要mad了，直接只使用[filterByExpr](https://rdrr.io/bioc/edgeR/man/filterByExpr.html)

```{r}
ct = cg_exp2
datExpr4=edgeR::cpm(ct,log=T)
```

```{r}
lcpm.cutoff <- 1
nsamples <- nrow(datExpr)
col <- rainbow(nsamples)
par(mfrow=c(1,4))
plot(density(datExpr[1,]), lwd=2, ylim=c(0,0.25), las=2, main="", xlab="", col=col[1])
title(main="A. md", xlab="Log-cpm + 1")
abline(v=lcpm.cutoff, lty=3)
for (i in 2:nsamples){
  den <- density(datExpr[i,])
  lines(den$x, den$y, col=col[i], lwd=2)
}
plot(density(datExpr2[1,]), lwd=2, ylim=c(0,0.25), las=2, main="", xlab="", col=col[1])
title(main="B. filterByExpr&md", xlab="Log-cpm + 1")
abline(v=lcpm.cutoff, lty=3)
for (i in 2:nsamples){
  den <- density(datExpr2[i,])
  lines(den$x, den$y, col=col[i], lwd=2)
}
plot(density(datExpr3[1,]), lwd=2, ylim=c(0,0.25), las=2, main="", xlab="", col=col[1])
title(main="C. filterByExpr&md", xlab="Log-cpm + 2/L")
abline(v=lcpm.cutoff, lty=3)
for (i in 2:nsamples){
  den <- density(datExpr3[i,])
  lines(den$x, den$y, col=col[i], lwd=2)
}
nsamples <- ncol(datExpr4)
plot(density(datExpr4[,1]), lwd=2,  ylim=c(0,0.25), las=2, main="", xlab="", col=col[1])
title(main="A. Raw data", xlab="Log-cpm")
abline(v=lcpm.cutoff, lty=3)
for (i in 2:nsamples){
  den <- density(datExpr4[,i])
  lines(den$x, den$y, col=col[i], lwd=2)
}
```

终于，看上去，相比之前，得到了一个相对好看的表达分布。
